---
title: "Sesión 2"
subtitle: <h4 style="font-style:normal">La creación de un flujo de trabajo</h4>
date: <h4 style="font-style:normal">21 de noviembre de 2020</h4>
output: 
  html_document:
    toc: true
    toc_depth: 3
    toc_float: true
    theme: cosmo
---


<style>
p.comment {
background-color: #DBDBDB;
padding: 10px;
border: 1px solid black;
margin-left: 25px;
border-radius: 5px;
font-style: italic;
}

.figure {
   margin-top: 20px;
   margin-bottom: 20px;
}

h1.title {
  font-weight: bold;
  font-family: Arial;  
}

h2.title {
  font-family: Arial;  
}

</style>


<style type="text/css">
#TOC {
  font-size: 13px;
  font-family: Arial;
}
</style>

\

```{r setup, include=FALSE}
knitr::opts_chunk$set(echo = TRUE)
```


## Objetivo

El objetivo de esta sesión es el de entender los 5 procesos fundamentales del *tidyverse*.

1. `select()`
2. `arrange()`
3. `filter()`
4. `mutate()`
5. `group_by() + summarise()`

Para ese fin, haremos una limpieza de datos (*wrangling*) y los trataremos para respondernos una pregunta candente: ¿cómo ha gastado el gobierno federal el dinero destinado a comunicación social?

## Estrategia

Como siempre usaremos una estrategia muy ordenada. Como dijimos la sesión pasada, el orden a niveles obsesivos es siempre una gran inversión de tiempos.

### 0. Setup

```{r}
rm(list = ls())
```

### 1. Bibliotecas

```{r}
library(tidyverse)
library(readxl) #Ya instalado con el tidyverse
library(janitor) #Joya
```

### 2. Datos

### 2.1 Descarga

Descargaremos el archivo directamente desde el código.

```{r, eval=F}
url <- "http://funcionpublica.gob.mx/web/transparencia/transparencia-focalizada/2020/Base_de_datos_Polizas_12_Diciembre-2019_Definitivo_Transp.xlsx"

destfile <- "datos/comsoc.xlsx"

download.file(url, destfile, mode = "wb")
```

#### 2.2 Importar

El resultado de la importación es una cosa horrible.

Aquí podrías utilizar el modo *manual* también.

```{r}
comsoc.19 <- read_excel("datos/comsoc.xlsx")

comsoc.19
```

¿Qué observas?, ¿qué está mal?, ¿cómo podríamos solucionarlo?

#### 2.3 Wrangling

De entrada, *MS Excel* se acomoda por hojas de cálculo en libros. Entonces, lo primero es observar cómo podemos quedarnos solamente con la información relevante. Vamos por pasos.

De entrada, R lee la primera hoja, pero no es la única que comprende este archivo.

```{r}
excel_sheets(path = "datos/comsoc.xlsx") # Nombres de las hojas
```


Segundo, con `skip` podemos brincarnos los renglones que nos estorban en el título y que ponen el logo de la dependencia.

```{r}
comsoc.19a <- read_excel("datos/comsoc.xlsx", 
                        skip=5,
                        sheet = "Pólizas C-3600 Dic-2019 Defini")

comsoc.19b <- read_excel("datos/comsoc.xlsx", 
                        skip=5,
                        sheet = "Pólizas P-33605 Dic-2019 Defini")

comsoc.19 <- bind_rows(comsoc.19a, comsoc.19b)
```

Tercero, y como el tiempo apremia, podemos filtrar aquellas observaciones que tienen espacio vacío en *Costo*. Esta estrategia es útil, pero falta un paso. Como el excel

```{r}
comsoc.19.limpio <- comsoc.19 %>% 
  filter(!is.na(Costo)) %>% 
  filter(Sector != "Sector") 

comsoc.19.limpio
```


```{r}
glimpse(comsoc.19.limpio)
```

```{r}
comsoc.19.limpio <- comsoc.19.limpio %>% 
  mutate(Costo = as.numeric(Costo)) %>% # Convertir caracter a números
  arrange(-Costo) %>% 
  clean_names() ## Limpiar nombres

glimpse(comsoc.19.limpio )
```

### 3 Análisis

#### 3.1 Pregunta: ¿Qué dependencia ha gastado más en publicidad oficial?

- **Hipótesis**: Secretaría de Salud es la que más ha gastado.


```{r}
dependencias <- comsoc.19.limpio %>%
  group_by(nombre) %>% 
  summarise(costo_total = sum(costo)) %>% 
  arrange(-costo_total)%>% 
  ungroup %>% 
  mutate(proporcion = costo_total/sum(costo_total)) %>% 
  mutate(proporcion =round(proporcion*100, 2))
```

¿Cómo filtrar solamente a la Defensa?

```{r}
dependencias %>% 
  filter(str_detect(nombre, "Defensa|DEFENSA|defensa"))

dependencias %>% 
  filter(nombre == "SECRETARÍA DE LA DEFENSA NACIONAL  (SEDENA)")
```





#### 3.2 Pregunta: ¿Qué empresa ha cobrado más en publicidad oficial?

- **Hipótesis**: TV Azteca es la que más ha gastado.


```{r}
names(comsoc.19.limpio)
glimpse(comsoc.19.limpio)

empresa <- comsoc.19.limpio %>%
  mutate(Costo = as.numeric(costo)) %>%  # Convertir caracter a números
  group_by(beneficiario) %>% ### El grupo que define la empresa
  summarise(costo_total = sum(Costo)) %>% 
  arrange(-costo_total) %>% 
  ungroup %>% 
  mutate(proporcion = costo_total/sum(costo_total)) %>% 
  mutate(proporcion =round(proporcion*100, 2))
```




#### 3.3 Pregunta: ¿Qué producto es el que mas se vende?

```{r}

producto <- comsoc.19.limpio %>% 
  group_by(descripcion_producto) %>% ### El grupo que define la empresa
  summarise(costo_total = sum(costo)) %>% 
  arrange(-costo_total) %>% 
  ungroup %>% 
  mutate(proporcion = costo_total/sum(costo_total)) %>% 
  mutate(proporcion =round(proporcion*100, 2))

 
```


### 4. Algunas visualizaciones

#### Rbase

```{r}

top10dependencias <- dependencias %>% 
  head(10) 

barplot(top10dependencias$costo_total ~ top10dependencias$nombre)
```



### tidyverse

```{r, fig.height=8}
qplot(y= reorder(nombre, costo_total), 
      x=costo_total/1000000, # Para expresar los valores en millones de pesos
      data=top10dependencias, geom="col") + #En GG el signo de más pone una nueva capa gráfica
  labs(title= "Gasto en publicidad oficial por dependencia",
       x="Millones de pesos (nominales)", 
       y="Nombre de la dependencia",
       caption = "Fuente: Secretaría de la Función Pública") +
  geom_col(fill="magenta")

#ggsave("outputs/img.png", width = 10, height = 8)

#library(svglite)

#ggsave("outputs/img.svg", width = 15, height = 8)

```



### Bonus track: Filtros con caracteres.

- Pregunta: ¿Cuánto costó la camapaña vs las adicciones?

```{r}

adicciones <- comsoc.19.limpio %>% 
  filter(str_detect(notas_aclaratorias,
                    "ADI.*S"))

sum(adicciones$costo)

```


